臺灣高等法院臺南分院刑事判決　　　　 96年度上易字第586號
上　訴　人　臺灣臺南地方法院檢察署檢察官
被　　　告　甲○○
　　　　　　丙○○
上列上訴人因被告傷害案件，不服臺灣臺南地方法院96年度易字
第456號中華民國96年8月28日第一審判決（起訴案號：臺灣臺南
地方法院檢察署95年度偵字第14519號），提起上訴，本院判決
如下：
    主  文
上訴駁回。
    事  實
一、乙○○於民國95年8月28日下午5時30分許，偕同其妹張蕓讌
    至臺南市○區○○路3段135巷66號甲○○、丙○○（2人係
    為夫妻）之住處兼設計工作室之1樓辦公室內，乙○○以向
    甲○○索債為由，要求甲○○出面而在該處吵鬧，甲○○聞
    聲從2樓至1樓辦公室內（下稱辦公室），乙○○見甲○○出
    現，即上前欲與之爭吵債務問題，甲○○及丙○○因不願乙○○在上址吵鬧聲張及欲趕離乙○○，並基於一時氣憤，竟
    萌生傷害之犯意聯絡，丙○○用手拉扯乙○○之手臂及推擠
    乙○○，甲○○並除與乙○○拉扯外，尚將乙○○往後推，
    致乙○○跌倒而背部倒地時，撞破辦公室內之1只花瓶，且
    甲○○復趁乙○○倒於地上時，用腳踹擊乙○○之胸部，導
    致乙○○因而受有左側上臂瘀青、右側前臂瘀青、胸部挫傷
    ，且因下背部撞擊花瓶碎片而受鈍傷。
二、案經乙○○訴由臺南市警察局第五分局報請臺灣臺南地方法
    院檢察署檢察官聲請簡易判決處刑。
    理  由
壹、證據能力部分：
一、郭綜合醫院之診斷證明書及該院96年3月28日郭綜發字第
    0960004271號函附之告訴人之病歷表各1份（見警卷第14頁
    、簡易審理卷第19-23頁），檢察官、被告及辯護人於本院
    調查證據時，均知曉為審判外之書面陳述，且至言詞辯論終
    結前均未聲明異議，本院審酌上開書面陳述作成之情況，認
    為適當，依刑事訴訟法第159條之5第2項規定，得為證據。
二、再者傳聞法則係對於被告以外之人於審判外之言詞或書面陳
    述，亦即針對被告以外之人於審判外以言詞或書面所為之供
    述證據而為之規範，卷附之現場相片11幀（見95年度核交字
    第1642號卷第16頁、第21-23頁，原審卷第122-124頁，又95
    年度核交字第1642號卷第23頁編號E相片與原審第123頁編號
    D相片相同），係以科學、機械之方式，對於所拍攝內容所
    為忠實且正確之記錄，性質上並非供述證據，應無刑事訴訟
    法第159條第1項規定之適用。
三、又告訴人乙○○之警詢及檢察事務官調查中之陳述，以及王
    欽豐於檢察事務官調查中之陳述，因與審判中之陳述並無不
    符，該警詢及檢察事務官調查中之陳述，與刑事訴訟法第
    159條之2規定不符，無須引為證據。
貳、實體部分：
一、訊據被告甲○○、丙○○對於告訴人曾於95年8月28日下午5
    時30分許，偕同告訴人之妹張蕓讌至被告2人位於臺南市○
    區○○路3段135巷66號住處兼設計工作室之1樓辦公室內，
    告訴人以向被告甲○○索債為由而在該處吵鬧，且被告甲○○聞聲從2樓至1樓辦公室，告訴人即上前與之爭吵債務問題
    等情，固為坦承，惟均矢口否認有何傷害犯行，並均辯稱：
    當時都是告訴人在吵鬧，被告2人並未出手拉扯告訴人，被
    告甲○○亦未推倒告訴人致其撞破辦公室內之花瓶，亦未在
    告訴人倒地時，用腳踹其胸部，且花瓶係被告丙○○倒地時
    撞破，非告訴人所撞破云云。經查：
  (一)被告甲○○於警詢及檢察事務官調查中均坦稱有與告訴人拉
    扯之情（見警詢第2頁、95年度核交字第1642號卷第6頁），
    且證人即告訴人除於審理中陳稱因其一直向被告甲○○談債
    務問題而不願離開辦公室，其2隻手之上臂遭被告丙○○由
    正面緊抓，復遭推撞到花瓶致花瓶整個破裂散開，其因坐在
    破裂之碎花瓶上，背部尾椎那邊刺到花瓶底座尖尖部位而受
    鈍傷，並倒在那邊爬不起來時，被告甲○○尚用右腳踹其胸
    口等語外（見原審卷第69頁、第70頁、第72頁、第74頁、第
    75頁），證人張蕓讌於審理中亦稱：告訴人看到被告甲○○
    從2樓走下來，就要過去找被告甲○○談，被告丙○○見狀
    就用手拉告訴人要其離開辦公室，不讓告訴人與被告甲○○
    見面，告訴人不肯，被告丙○○一直與告訴人拉扯，被告甲○○就用力推了告訴人1下，告訴人倒下壓到廁所旁邊1個很
    大的花瓶，花瓶破裂，告訴人並背部倒下躺在地上，我就過
    去要把告訴人拉起時，看到被告甲○○踹告訴人1腳等語（
    見原審卷第79頁），且證人即位於辦公室內之員工楊意雯於
    審理中證稱：被告丙○○與告訴人互相拉扯之時，被告丙○○被推倒在花瓶上等語（見原審卷第92頁），又證人即同為
    位於辦公室內之員工李盈蓉於審理中證稱：被告甲○○從2
    樓下來後，告訴人有揮手，被告丙○○將被告甲○○擋在後
    面，持續與告訴人拉扯等語（見原審卷第96頁），再證人即
    同為位於辦公室內之員工馮莉茹於審理中證稱：被告甲○○
    出現後才開始發生拉扯爭吵情形，我在辦公室忙自己之事，
    背對著花瓶，聽到花瓶破的聲音時，我有轉頭過去看一下，
    看到告訴人坐在地上，張蕓讌要拉告訴人，我看了約5秒就
    再轉回做自己之事，之後被告丙○○叫我過去把雙方拉開，
    我遂至廁所前面之位置，當時花瓶已破，被告2人與告訴人
    都站著在拉扯，被告丙○○站在被告甲○○及告訴人之中間
    ，告訴人與被告甲○○係面對面，渠2人手均有拿起來揮動
    之動作，被告丙○○背向被告甲○○、面向告訴人，並用身
    體往後擋被告甲○○，告訴人及被告丙○○都有跌倒，但我
    不知誰先跌倒及跌倒原因等語至明（見原審卷第104-108頁
    ）。此外由被告2人提出之現場相片，亦呈現被告甲○○與
    告訴人互相近距離地朝對方舉高雙手而劍拔弩張之態勢，而
    被告丙○○則在被告甲○○與告訴人之間用手隔擋告訴人之
    手，並用背部推擠告訴人，其中並見有被告甲○○用左手隔
    著被告丙○○而拉住告訴人之右手，以及用左手與告訴人之
    左手拉扯等動作出現，有相片8幀可憑（見95年度核交字第
    1642號卷第21-23頁編號A、B、C、E及原審卷第122-124頁編
    號A、B、C、E、F相片，又95年度核交字第1642號卷第23頁
    編號E相片與原審卷第123頁編號D相片相同），亦見被告2人
    與告訴人間應有近距離且相當激烈之拉扯等身體接觸動作。
  (二)再者證人即據報前去辦公室處理之警員王欽豐於審理中亦稱
    ：我抵達現場時，有被告2人、告訴人、張蕓讌及其他員工
    在場，我從告訴人之外觀上看到其左手彎曲位置外側及右手
    臂手肘上方有瘀傷等語（見原審卷第110頁、第111頁），且
    告訴人於95年8月28日就診時，其身上係受有之左側上臂瘀
    青、右側前臂瘀青、胸部挫傷及下背部鈍傷等傷勢，有郭綜
    合醫院之診斷證明書及該院96年3月28日郭綜發字第
    0960004271號函附之告訴人之病歷表各1份可稽（見警卷第
    14頁、原審簡易卷第19-23頁），則依告訴人上開傷勢及受
    傷部位，核與告訴人指訴其手臂遭被告丙○○拉扯，並遭被
    告甲○○推倒於地時，背部撞破花瓶，致下背部撞擊花瓶碎
    片而受鈍傷，以及在倒地時胸部遭被告甲○○用腳踹擊之受
    傷過程情節吻合。
  (三)至於被告2人固均辯稱係被告丙○○倒地撞破花瓶云云，且
    證人楊意雯於原審中曾證稱被告丙○○遭推倒碰到花瓶而破
    裂等語，證人李盈蓉亦於審理中稱被告丙○○與告訴人拉扯
    之過程中，被告丙○○往後退而撞到花瓶等語，惟此不僅與
    上開告訴人以及張蕓讌所證情節相左，亦與同在辦公室內之
    員工馮莉茹證稱其在聽聞花瓶破裂聲音時，轉頭觀得告訴人
    坐在地上之情形並不相合，且查楊意雯原稱並不記得誰被推
    倒及推倒之過程等語，嗣又改稱被告丙○○被推倒碰到花瓶
    而花瓶碎掉，但其無法確定是被何人推倒等語，復又再稱其
    是拍照（即上揭所指之現場相片）之人，並不知道花瓶破碎
    之原因及時點等語（見原審卷第88頁、第90頁、第92頁），
    則楊意雯對於究竟花瓶係遭何人撞倒破裂一事，記憶顯然已
    模糊不清，其陳述之正確性已容存疑，更況依馮莉茹所證，
    實際上告訴人及被告丙○○均有跌倒之狀況，並非只有被告
    丙○○才有跌倒撞擊花瓶之可能，且告訴人所受下背部鈍傷
    之傷勢，應係背部下方撞擊尖銳硬物所致造成，與告訴人指
    稱其遭推倒於地而背部撞破花瓶，使下背部撞擊花瓶碎片而
    受鈍傷之情符合，而益徵該事實之存在，是被告2人此部分
    所辯及楊意雯、李盈蓉附合之證述，難予採認。
  (四)從而，由上開證人所述及相片呈現之情狀，業見被告2人與
    告訴人之間存有近距離且相當激烈之拉扯等身體接觸動作，
    並非完全隔開而毫無接觸，且告訴人所受之傷勢及受傷部位
    ，又與其指訴之受傷過程情節相合，則被告丙○○用手拉扯
    告訴人之手臂及予以推擠，且被告甲○○除與告訴人拉扯外
    ，尚將告訴人往後推，致告訴人背部倒地時，撞破辦公室內
    之花瓶，且被告甲○○復於告訴人倒於地上時，用腳踹擊告
    訴人之胸部，導致乙○○因而受有左側上臂瘀青、右側前臂
    瘀青、胸部挫傷，且因下背部撞擊花瓶碎片而受鈍傷之情，
    應堪認定，被告2人所辯云云，無非事後卸責之詞，不足採
    信，事證明確，被告犯行洵堪認定。
二、核被告2人所為，均犯刑法第277條第1項之傷害人之身體罪
    。被告2人就上開犯行間，有犯意之聯絡及行為之分擔，為
    共同正犯。又告訴人固指稱其遭被告甲○○推倒在地時，尚
    遭被告丙○○將廁所之門反覆開關之方式，壓其之身體、手
    臂等語，惟被告丙○○堅詞並無此行為，且證人張蕓讌亦於
    審理中證稱其僅看到告訴人跌倒，遭被告甲○○踹，但未注
    意告訴人有無被廁所門壓等語（見原審卷第81頁），是張蕓
    讌係陪同告訴人前往辦公室，且又目睹告訴人跌倒後遭被告
    甲○○踹擊，顯見其注意力及目光均集中於告訴人，對於告
    訴人所受遭遇應十分注意，然其竟未注意到告訴人在跌倒時
    有遭廁所門壓及此等明顯之狀況，則告訴人指稱曾遭被告丙○○以將廁所之門反覆開關之方式，壓及身體、手臂之情，
    無從確認，附此敘明。
三、原審法院因認被告等犯行事證明確，適用刑法第28條、刑法
    第277條第1項、第41條第1項前段，刑法施行法第1條之1第1
    項、第2項前段，併審酌被告2人因不願告訴人在辦公室內吵
    鬧及欲將之趕離，竟傷害人之身體，致告訴人之身體受到侵
    害，且犯後猶均飾詞否認犯行，犯後態度均非良好，然念及
    本件係告訴人先至辦公室吵鬧，挑使被告2人在心生氣憤之
    下，致未慮及控制自己之行為而為犯行，且告訴人所受傷害
    並非嚴重，其受侵害之程度非高，並斟酌衡量被告甲○○施
    加之拉扯、推倒及腳踹之傷害手段，其較被告丙○○所施拉
    扯之傷害手段之惡性為高等一切情狀，分別量處有期徒刑2
    月（甲○○）、拘役40日（丙○○），又被告2人犯罪行為
    之時間，均在96年4月24日以前，所犯罪名又非中華民國96
    年罪犯減刑條例第3條所列不得減刑之範圍，應依同條例第2
    條第1項之規定，均減其宣告刑2分之1，並均諭知易科罰金
    之折算標準。認事用法，核無不合，量刑亦堪認妥適。檢察
    官上訴指摘原判決量刑過輕，為無理由，應予駁回。
據上論結，應依刑事訴訟法第368條，判決如主文。
本案經檢察官邱克斌到庭執行職務。
中　　華　　民　　國　　96　　年　　12　　月　　20　　日
                  刑事第二庭    審判長法　官  葉居正
                                      法　官  郭千黛
                                      法　官  洪碧雀
以上正本證明與原本無異。
不得上訴。
　　　　　　　　　　　　　　　　　　　書記官  李梅菊
中　　華　　民　　國　　96　　年　　12　　月　　20　　日
附錄本案論罪科刑法條
刑法第277條第1項
傷害人之身體或健康者，處3年以下有期徒刑、拘役或1千元以下
罰金。
